【裁判字號】    89,易,3374
【裁判日期】    890831
【裁判案由】    賭博
【裁判全文】
臺灣高雄地方法院刑事判決                        八十九年度易字第三三七四號
    公  訴  人  臺灣高雄地方法院檢察署檢察官
    被      告  甲○○
                乙○○
右列被告因賭博案件，經檢察官提起公訴（八十九年度偵字第七四一八號），本院判
決如左：
    主  文
甲○○共同連續意圖營利，聚眾賭博，處有期徒刑肆月。如易科罰金，以參佰元折算
壹日。新臺幣玖仟貳佰元、膠質天九牌伍付、撲克牌貳拾肆付、麻將貳付、骰子參盒
、橡皮筋拾伍包、帳冊壹本、無線電（含耳機）貳組，均沒收之。
乙○○共同意圖營利，聚眾賭博，累犯，處有期徒刑參月。如易科罰金，以參佰元折
算日。新臺幣玖仟貳佰元、膠質天九牌伍付、撲克牌貳拾肆付、麻將貳付、骰子參盒
、橡皮筋拾伍包、帳冊壹本、無線電（含耳機）貳組，均沒收之。
    事  實
一、甲○○意圖營利，並基於概括之犯意，自民國八十九年三月間某日起至八十九年
    三月二十八日止，提供其於八十八年九月三十日以每月新臺幣（下同）六千元之
    代價向不知情之趙安航承租之位於高雄縣大寮鄉○○路二○○之一號房屋為公眾
    得出入之場所，作為賭博場所，聚集不特定之賭客，並提供所有之天九牌、撲克
    牌、麻將、骰子等物為賭具，由不特定賭客中一人擔任莊家，其他人則以押注比
    較點數大小而賭博財物，每次押注金額最少一百元、最多一千元，甲○○則從贏
    錢之莊家，以每二千元抽頭一百元之方式牟利，且於八十九年三月二十八日，基
    於共同之犯意聯絡，以日薪一千五百元之代價，僱用知情之乙○○（曾於八十三
    年間因侵占案件，經法院判處有期徒刑六月，並於八十四年十二月一日執行完畢
    ，嗣又於八十三年、八十四年間因違反肅清煙毒條例、麻醉藥品條例等案件，分
    別經法院判處罪刑，現仍在假釋保護管束期間），擔任把風工作，並以無線電為
    相互聯絡之工具，而於該日晚上十一許時，適丁林玉粉、柳陳玉秀、洪素雲、李
    雪瑜、潘秀花、李熙春、宋湘蜀、陸文正、陳聰鄰、杜蓮相、劉光輝、劉鴻偉、
    熊開智、闕龍漢、王慶雲、陳毓文、柳幹國等不特定人在上址賭博財物，為警當
    場查獲，並扣得甲○○所有供營利賭博所用之膠質天九牌五付、撲克牌二十四付
    、麻將二付、骰子三盒、橡皮筋十五包、帳冊一本、無線電（含耳機）二組及甲
    ○○因聚眾賭博而取得之現金九千二百元。
二、案經高雄縣警察局林園分局移送臺灣高雄地方法院檢察署檢察官偵查起訴。
    理  由
一、訊之被告甲○○、乙○○對於被告甲○○於八十九年三月二十八日提供上開賭博
    場所，供不特定人以上開方式賭博財物，並抽頭牟利，且於該日僱用乙○○擔任
    聯絡工作，而於上開為警查獲當日，聚集丁林玉粉等不特定賭客以天九牌、撲克
    牌等物為賭具比點數大小之方式，賭博財物等事實坦承不諱，惟被告甲○○矢口
    否認有連續犯行，辯稱：伊只是為警查獲當日才開始提供場地讓人賭博云云；被
    告乙○○則辯稱：當天是甲○○叫伊幫忙看幾個小時，要給伊五百元，只要有人
    來，通知甲○○即可，並未說是把風云云。經查：被告甲○○提供上開承租處為
    賭博場所及提供其所有之賭具，供不特定人賭博財物，並以上開方式抽頭營利等
    情，已據同案為警查獲時在場或參與賭博之丁林玉粉、柳陳玉秀、洪素雲、李雪
    瑜、潘秀花、李熙春、宋湘蜀、陸文正、陳聰鄰、杜蓮相、劉鴻偉、熊開智、陳
    毓文、柳幹國等等人於警訊時供明在卷，並有被告甲○○因抽頭取得之現金九千
    二百元、及被告甲○○所有供賭博所用之膠質天九牌五付、撲克牌二十四付、麻
    將二付、骰子三盒、橡皮筋十五包、帳冊一本、無線電（含耳機）二組扣案可資
    佐證，復有高雄縣警察局督察室維新小組現場檢查紀錄表及搜索扣押證明筆錄各
    一件附卷可稽，自堪信為真實。又上開賭博場所係被告甲○○於八十八年九月三
    日向趙安航承租一節，已據趙安航於警訊時敘明在卷（見偵查卷第三十頁反面）
    ，並有房屋租賃契約書一紙附卷可按，被告甲○○既與屋主趙安航訂有上開租賃
    契約，不可能不知道趙安航之姓名、住所，然其竟於警訊及檢察官初訊時分別供
    稱：「‧‧‧場地是我向綽號『紅桃』的男子承租的‧‧‧」、「不知道他的姓
    名、地址，我是透過我侄兒賈志華向他承租的，我只向他租今天一天，租金是貳
    仟元，租金還沒有拿給他」（見警卷第一頁反面）、「賈志華向『紅桃』租的，
    已租幾個月了」（見偵查卷第十九頁反面）云云，嗣後又翻異前詞於偵審中供稱
    ：「當天的確是第一次邀人打麻將的，房子是我向別人借用的」、「我是向趙安
    行（航）借的，他是看房子之人，我是當天中午十二點左右向他借的」（見偵查
    卷第二十八頁）、「我有向趙安航訂約，租用高雄縣大寮鄉○○路二○○之一號
    ，供給為賭博場所，以一萬多之租金向趙安航租用，只租一天，‧‧‧‧，我是
    從事皮帶加工生產，租房子是為了作為倉庫用，後來因生意不好做，所以沒做‧
    ‧‧」（見本院八十九年八月二十四日審判筆錄），不僅前後所述互相矛盾，且
    與事實不符，顯無可採信，況以警方於上揭時地查獲時，在場及參與賭博之人數
    近二十人之規模觀之，自無可能是第一天經營該賭場，再參以上揭為警查獲時在
    場之人劉鴻偉、潘秀花分別於警訊及偵查中供稱：「我到場看有許多人在場是在
    賭，我父親常會去該處與人聊天或小賭，‧‧‧‧」、「（問：何時知悉該處在
    賭博？）查獲前三、四天就聽到說該處有在賭博‧‧‧」（見偵查卷第二十七頁
    反面）等語，被告甲○○辯稱伊於上開為警查獲當日是第一天提供上開賭博場所
    聚賭云云，自無足採。而被告乙○○係於上揭警方查獲當日始受僱於被告甲○○
    擔任把風工作，已據被告甲○○於警訊及偵審中供承：「‧‧‧把風是乙○○，
    我每日僱用薪俸壹仟伍佰元，今天才僱用」（見警卷第一頁反面）、「是僱他（
    指乙○○）把風，每日一千五百元」（見偵查卷第十九頁反面）、「‧‧‧無線
    電含耳機是交給被告乙○○於賭博時聯絡用的，‧‧」（見本院八十九年八月二
    十四日審判筆錄）等語甚明，而被告乙○○亦於警訊及偵審時供承：「我是第一
    天來上班，有人來就通知甲○○」（見警卷第二頁反面）、「是二、三小時五百
    元，作把風工作」（見偵查卷第二十頁）、「我本是擺地攤的，當天生意不好，
    才去幫忙賈先生的」（見偵查卷第二十八頁反面）、「當天是被告甲○○叫我去
    的，叫我幫他看幾個小時，就給我五百元，沒有跟我講是把風，但有跟我講裡面
    是打麻將，只說若有人來，叫我通知他」（見本院八十九年八月二十四日審判筆
    錄）等語在卷，其既明知有賭博情事，又持用扣案無線電，擔任通報工作，自難
    謂非擔任把風工作，是其此部分所辯，亦不足採信。另就被告甲○○以何代價僱
    用被告乙○○一節，被告甲○○與被告乙○○所述雖略有出入，惟被告乙○○於
    警訊及偵審中分別供稱該五百元係日薪或幫忙二、三小時或幾小時之代價（見警
    卷第二頁反面、偵查卷第二十頁、本院八十九年八月二十四日審判筆錄），工作
    時間均未能確定，被告乙○○既係因地攤生意不好，欲賺取金錢，自無不確定工
    作時間、價格即行前往工作之理，反之被告甲○○則自警訊起至本院審理時均供
    承係以日薪一千五百元代價僱用被告乙○○，自以被告甲○○所述較為可採。綜
    上，本件事證明確，被告甲○○、乙○○犯行洵堪認定。
二、查高雄縣大寮鄉○○路二百之一號雖係住宅，惟既供不特定之多數人出入賭博，
    自屬公眾得出入之場所，核被告甲○○、乙○○所為，係犯刑法第二百六十八條
    之圖利供給賭博場所罪及聚眾賭博罪。被告甲○○前後供給賭場、聚眾賭博犯行
    係反覆實施而犯同一之罪名，顯係各基於一概括犯意，均應論以連續犯，分別以
    一罪論，並加重其刑。又被告甲○○所犯圖利供給賭場、圖利聚眾賭博二罪，係
    基於一個賭博犯意之決定，達成其同一犯罪之各個舉動，應屬法律概念之一行為
    ，其一行為觸犯上開二罪名，為想像競合犯，應依刑法第五十五條規定從一重之
    圖利聚眾賭博罪處斷。公訴人起訴之犯罪事實及犯罪法條雖未論及被告甲○○意
    圖營利聚眾賭博犯行部分，惟該犯行與前開業經公訴人起訴之意圖營利供給賭場
    罪部分具有想像競合之裁判上一罪關係，為起訴效力所及，本院自得一併予以審
    究。被告甲○○、乙○○二人間就上開犯行，有犯意之聯絡及行為之分擔，為共
    同正犯。末查被告乙○○曾於八十三年間因侵占案件，經法院判處有期徒刑六月
    ，並於八十四年十二月一日執行完畢，有臺灣高等法院被告全國前案紀錄表及臺
    灣高雄地方法院檢察署刑案資料查註紀錄表各一件在卷可稽，其於五年之內，再
    犯本件最重本刑為有期徒刑以上之罪，為累犯，應依刑法第四十七條之規定加重
    其刑。審酌被告甲○○雖以提供上開處所為賭博場所聚眾賭博方式圖利，破壞善
    良風俗，而被告乙○○明知被告甲○○犯行仍共同犯之，行為雖至為不當，惟其
    規模非鉅，且扣得之抽頭金僅九千二百元，顯見贏輸非多，所得亦應不多，而被
    告乙○○雖除有前開累犯犯罪外，另於八十三年、八十四年間犯違反肅清煙毒條
    例、麻醉藥品管理條例等案件，經法院判處罪刑，現仍在假釋付保護管束期間，
    然被告甲○○、乙○○二人均無賭博前科，有臺灣高等法院被告全國前案紀錄表
    及臺灣高雄地方法院檢察署刑案資料查註紀錄表各二件附卷可稽，甲○○之素行
    尚可，及被告二人於犯後均坦承部分犯行態度尚佳等一切情狀，各量處如主文所
    示之刑，並諭知易科罰金之折算標準。至扣案之膠質天九牌五付、撲克牌二十四
    付、麻將二付、骰子三盒、橡皮筋十五包、帳冊一本、無線電（含耳機）二組，
    係被告甲○○所有，供該處不特定賭客賭博所用之物，業據被告甲○○、乙○○
    及同在現場為警查獲之洪素雲、李雪瑜、潘秀花、李熙春、宋湘蜀、陸文正、陳
    聰鄰、熊開智等人於警訊時供述明確，另現金九千二百元係被告甲○○因抽頭而
    取得，亦據被告甲○○述明在卷，是該等扣案賭具及現金，自應依刑法第三十八
    條第一項第二款、第三款規定，併予宣告沒收。
三、公訴人雖認被告乙○○係自八十九年三月中旬某日起即與被告甲○○共犯上開賭
    博犯行云云，惟查，被告乙○○係於八十九年三月二十八日為警在上開地點查獲
    時，第一天受僱於被告甲○○擔任該賭場把風工作之情，迭據被告乙○○、甲○
    ○於警訊及偵審中供承不移，且互核相符，此外，本院復查無其他積極證據足資
    證明被告乙○○有公訴人所指之連續犯行，本應為無罪之諭知，惟公訴人既認此
    部分與上開有罪部分具有連續犯之裁判上一罪關係，自無庸再為無罪之諭知，附
    此敘明。
據上論斷，應依刑事訴訟法第二百九十九條第一項前段，刑法第二十八條、第五十六
條、第二百六十八條、第四十七條、第四十一條、第三十八條第一項第二款、第三款
，罰金罰鍰提高標準條例第一條前段、第二條，判決如主文。
中      華      民      國      八十九    年    八      月    三十一    日
                                  臺灣高雄地方法院刑事庭
                                      法  官  李麗珠
右正本證明與原本無異。
如不服本判決，應於判決送達後十日內，向本院提出上訴狀。
                                      書記官  簡鴻雅
中      華      民      國      八十九    年    八      月    三十一    日
附錄本案判決論罪科刑法條：
刑法第二百六十八條：
意圖營利，供給賭博場所或聚眾賭博者，處三年以下有期徒刑，得併科三千元以下罰
金。


司法院資訊處製作；財團法人民間司法改革基金會備份。
